臺灣基隆地方法院刑事判決　　　　　　　 94年度訴字第414號
公　訴　人　臺灣基隆地方法院檢察署檢察官
被　　　告　丁○○　男　24歲.
指定辯護人　本院公設辯護人　甲○○
上列被告因毒品危害防制條例案件，經檢察官提起公訴（94年度
偵字第450號），本院判決如下︰
    主  　　文
丁○○共同販賣第二級毒品，處有期徒刑肆年，販賣第二級毒品
所得新臺幣貳仟元沒收。
被訴意圖販賣而持有第一級毒品部分無罪。
    事實及理由
一、犯罪事實：
    丁○○明知安非他命係毒品危害防制條例所規定之第2 級毒
    品，未經許可，不得持有、販賣，竟意圖營利，與女友己○○共同基於販賣第2 級毒品安非他命之犯意聯絡（己○○違
    反毒品危害防制條例部分另由臺灣基隆地方法院檢察署檢察
    官偵查中），於民國（下同）94年1 月19日上午，丁○○與
    己○○至友人洪朝遠位於基隆巿南榮路117 巷37弄16號租屋
    處房間內聊天，同日14時許，丁○○接獲陳瑞霞以00000000
    00行動電話門號撥打至其使用門號為0000000000行動電話，
    表示欲以新台幣（下同）2000元購買第2 級毒品安非他命，
    丁○○應允後，要求陳瑞霞至基隆巿南榮路117巷37弄16 號
    前取貨，並要其抵達後再打電話聯絡。同日16時許，陳瑞霞
    搭乘友人洪汝俊駕駛之車牌號碼3M-646號營業小客車到達上
    開處所，再撥打丁○○之0000000000門號告知，丁○○再將
    安非他命1包（毛重0.863公克）交由女友己○○至門口交與
    陳瑞霞，己○○向陳瑞霞收取2000元完成交易時，為警當場
    查獲，在地上扣得陳瑞霞緊張而丟棄之上述1 包安非他命，
    在己○○身上扣得販毒所得2000元。員警見己○○係由基隆
    巿南榮路117 巷37弄16號外出，認為該處所內顯有事實足信
    為有人在內犯罪而情形急迫，遂報請台灣基隆地方法院檢察
    署檢察官同意而入內逕行搜索，在洪朝遠房間之床舖上扣得
    己○○所有之第1級毒品海洛因16包（共淨重13.07公克）、
    第2級毒品安非他命1包（毛重9.601公克）、夾鏈分裝袋2批
    、電子磅秤1台、注射針筒3支、吸食器1組、塑膠皮管1條、
    洪朝遠所有改造模型槍1 支及子彈14顆（洪朝遠違反槍砲彈
    藥刀械管制條例部分另由台灣基隆地方法院檢察署檢察官偵
    查中）。另員警再持本院法官核發之搜索票至己○○與丁○○同居之基隆巿基金一路208巷138弄3號4樓搜索，扣得監視
    器鏡頭1具、夾鏈分裝袋1批。
二、證據能力：
    按被告以外之人於審判外之言詞或書面陳述，除法律有規定
    者外，不得作為證據，刑事訴訟法第159 條固有明文；然被
    告以外之人於偵查中向檢察官所為之陳述，除顯有不可信之
    情況外，得為證據，同法第159條之1 第2項亦有明文。本案
    證人陳瑞霞與洪汝俊於偵查中曾具結作證，渠等向檢察官之
    陳述並無不可信之情況，且為證明被告販賣第2 級毒品安非
    他命犯罪事實之必要證據（詳後述），揆諸前揭法條意旨，
    該2名證人於偵查中所為之陳述，自具有證據能力。
三、認定犯罪事實所憑之證據及理由：
（一）證人陳瑞霞之證言：
      證人陳瑞霞於94年1 月19日16時許，因持有毒品安非他命
      ，經警在基隆市○○路117 巷37弄16號附近查獲之事實，
      業據證人陳瑞霞於警詢及偵查中、證人即查獲本案之員警
      戊○○、丙○○、乙○○於本院94年6 月14日審理時證述
      在卷，互核相符，且查獲之結晶體1 包經送驗結果，成分
      為毒品甲基安非他命，毛重0.863 公克乙節，亦有行政院
      衛生署管制藥品管理局管檢字第0940005006號檢驗成績書
      1 件附卷可稽。又證人陳瑞霞經警查獲後於警詢供出：毒
      品安非他命係於當天向被告購買（見94年度偵字第450 號
      偵查卷第22頁），證人陳瑞霞於警詢中就94年1 月19日當
      日之交易方式，並進而詳稱「我以0000000000與00000000
      00綽號「黑仔」（即被告）連絡，他會叫其女友拿毒品給
      我」、「今日14時57分先約時間，到達時16時06分又打1
      次」等語（見同上偵卷第22頁）；於檢察官偵訊時時稱：
      「以我的行動電話0000000000，打給0000000000聯絡賣主
      ，他的綽號叫黑仔，本名丁○○，我問他有沒有安非他命
      ，他說有，我說要買2000元，要我到被查獲地點再聯絡他
      ，後來到約定地點，有打電話給他，說我已經到了，．．
      後來己○○就過來，他將1 包安非他命拿給我，當時我坐
      副駕駛座，他站在駕駛座旁，將手伸過駕駛座將安非他命
      交給我，我就將安非他命放在口袋，並給他2 張1000元紙
      鈔，己○○拿到錢後就離開。我們正要離開，看見便衣警
      察過來要臨檢，我就被抓了，當時我將毒品丟到地上。」
      （見同上偵卷第75頁），復查門號0000000000與00000000
      00號行動電話，確實於94年1 月19日14時51分、16時有通
      聯之事實，此有遠傳電信公司函及所附雙向通聯紀錄可參
      （見偵查卷第133、134、143 頁），又經本院當庭自證人
      己○○所攜帶之皮包內查得扣案2 支手機，經確認ＤＢＴ
      ＥＬ廠牌手機門號為0000000000號，ＳＨＡＲＰ廠牌門號
      為0000000000號，其中0000000000門號之電話簿內有一代
      號「英俊的老公」聯絡電話為0000000000號，證人己○○
      並表示「英俊的老公」是指被告丁○○（見本院94年度聲
      羈字第9 號第22、23頁），證人己○○於警詢時稱：丁○○綽號「黑仔」，手機號碼0000000000號（見偵查卷第10
      頁），；被告丁○○於本院訊問時亦坦承：94年1 月19日
      14時，陳瑞霞有打手機給伊（見本院94年5 月13日訊問筆
      錄、5 月27日準備程序筆錄），可見0000000000之行動電
      話為被告所使用無訛，是證人陳瑞霞所證交易毒品安非他
      命之聯絡情節，核與通聯記錄相符。
（二）證人洪汝俊之證言：
      證人洪汝俊於警詢時稱：看見陳瑞霞將手中2000元拿給己○○（見偵查卷第26頁）；於偵查中稱：己○○從我車子
      左邊走過來到我座位旁，並將手伸到陳瑞霞所坐的副駕駛
      座，馬上向陳瑞霞拿2000元就走了（見偵查卷第73頁），
      核與證人陳瑞霞、己○○所言相符，確信證人陳瑞霞有交
      2000元給證人己○○。
（三）證人戊○○、丙○○、乙○○之證言：
      證人戊○○於本院94年6 月14日審理時稱：「當時我和同
      事丙○○、乙○○、魏明德共四人，發現一名女子從該處
      出來，該名女子匆忙走到停在該處對面的計程車旁，車上
      有一男一女沒有下車，女的坐在副駕駛座，住處出來的女
      子從褲子口袋拿出東西，用手握著，之後從駕駛座窗戶伸
      手進去，把東西交給副駕駛座的女子，後來該女子將手伸
      出車外，轉身要走，我們就上去查緝，請副駕駛座之女子
      下車，發現有毒品安非他命掉在她旁邊的地上，距離約一
      步。」、證人丙○○於本院94年6 月14日審理時稱：「（
      訊以當時在己○○查到何物？）查到紙鈔1000元（後改稱
      2000元），是在她手上查到。」、「因為計程車到後，隔
      沒幾秒，己○○出來，我沒有看到她手上有拿東西，我的
      角度看不到她手有無伸進車內，是戊○○、乙○○先著手
      盤查，我們之後才動手，我有問己○○壹仟元是什麼錢，
      他沒有回答，盤查過程中被告從屋內出來。」、證人乙○○於本院94年6 月14日審理時稱：「在我們看到己○○握
      著手，伸手從駕駛座窗戶進入車內，因為伸的很進去，所
      以是伸到副駕駛座那裡，之後己○○手伸出車外，一樣是
      握著手，我就和同仁上去盤查，請陳瑞霞下車，陳瑞霞就
      配合下車，我們就在地上發現安非他命一包，在她未下車
      前，地上沒有安非他命，安非他命是夾鏈袋包裝，離她站
      的地方約一步的距離。」，依據上開3 名現場查獲警員之
      證言，可知證人己○○手裡握著1 包安非他命自駕駛座窗
      口伸進副駕駛座處，與證人陳瑞霞交換2000元後，再自窗
      口將手伸出來。
（四）書證：
      法務部調查局鑑定通知書、管制藥品管理局檢驗藥品成績
      書、基隆市警察局第二分局94年1 月19日16點15分在基隆
      市○○路117向37弄16號之搜索扣押筆錄附卷可稽。
（五）物證：
      1000元紙鈔2張。
四、被告之辯解，本院不採之理由：
（一）被告矢口否認販賣安非他命，辯稱：陳瑞霞打手機是找己○○，二人電話內容伊不知情，說完電話己○○就出去，
      只說陳瑞霞要還2000元，伊並無販賣安非他命給陳瑞霞云
      云。
（二）被告雖為上述之辯解，然觀諸上述證人所言，並參以電話
      雙向通聯紀錄、及扣案之2000元，本院認其所辯，應係事
      後卸責之詞，不足採信。
五、論罪科刑之理由：
（一）查安非他命係毒品危害防制條例第2條第2項第2 款所規定
      之第2 級毒品，被告販賣安非他命之行為，核係犯毒品危
      害防制條例第4條第2項之販賣第2級毒品罪。
（二）被告與己○○就販賣安非他命之犯行，有犯意聯絡及行為
      分擔，應論以共同正犯。
（三）再被告販賣之毒品數量非鉅，且所得不多，犯罪情節尚輕
      ，因欠思慮致罹犯法定本刑為無期徒刑或7 年以上有期徒
      刑之本罪，情輕法重，其犯罪情狀，在客觀上足以引起一
      般人之同情，顯可憫恕，若處以法定最低刑度，猶嫌過重
      ，爰依刑法第59條規定，就其所犯罪減輕其刑。
（四）爰審酌被告販賣安非他命，毒害社會非輕，並斟酌其販賣
      之次數及數量、與犯後態度等一切情狀，量處如主文所示
      之刑。
（五）犯罪所得之沒收：
      被告販賣毒品安非他命1 包，得款2000元，應依毒品危害
      防制條例第19條第1 項規定宣告沒收。其餘扣案之海洛因
      16包、電子磅秤1台、注射針筒3支、安非他命毛重9.601
      公克、吸食器1組、塑膠夾鏈袋2 包、橡膠吸管1條、監視
      器鏡頭1組、夾鏈袋1批、行動電話2 支，均與本案犯罪事
      實無涉，爰不予宣告沒收，併此敘明。
六、公訴意旨略以：被告丁○○於94年1 月19日，在基隆市○○
    路117巷37弄16號，基於營利販賣之意圖，而持有第1級毒品
    海洛因16包共淨重13.07 公克，因認涉犯毒品危害防制條例
    第5條第1 項之意圖販賣而持有第1級毒品罪嫌，其所依據之
    證據為（一）扣得之第1級毒品海洛因16包、電子磅秤1台、
    注射針筒3支、吸食器1組、夾鏈袋2包及1批；(二)法務部調
    查局鑑定通知書。
（一）按犯罪事實應依證據認定之，無證據不得推定其犯罪事實
      ，又不能證明被告犯罪者，應諭知無罪之判決，刑事訴訟
      法第154條第1項、第301條第1項分別定有明文。所謂認定
      犯罪事實之證據，係指足以認定被告確有犯罪行為之積極
      證據而言，苟未能發現相當證據，或證據不足為不利於被
      告事實之認定時，即應為有利於被告之認定，更不必有何
      有利之證據，亦不能以推測或擬制之方法，以為裁判基礎
      （最高法院29年上字第3105號、40年台上字第86號、56年
      度台上字第807 號判例意旨參照）。另按認定犯罪事實，
      所憑之證據，雖不以直接證據為限，間接證據亦包括在內
      ，然無論直接或間接證據，其為訴訟上之證明，須於通常
      一般之人均不致於有所懷疑，而得確信其為真實之程度者
      ，始得據之為有罪之認定，倘其證明尚未達到此一程度，
      而有合理性懷疑之存在時，即無從為有罪之認定（最高法
      院76年臺上字第4986號判例意旨參照）。
（二）訊據被告堅詞否認有何意圖販賣而持有第一級毒品之犯行
      ，經查：本件扣案之第1 級毒品海洛因16包，係在基隆市
      ○○路117 巷37弄16號為警查獲，該處所是證人洪朝遠之
      租處，並由洪朝遠使用之事實，業據證人洪朝遠證述明確
      ，並有基隆市警察局第二分局94年1 月19日16點15分搜索
      扣押筆錄附卷可稽，而前開海洛因是綽號「小馬」不詳姓
      名年籍資料之成年男子交給證人己○○保管乙節，復據證
      人己○○於警詢、偵查時及本院94年6 月20日訊問時證述
      屬實（見偵查卷第9、77、78頁、本院94年度聲羈字第9號
      第18、19頁），證人即查獲警員戊○○於本院審理時稱：
      「進入南榮路住處當時屋內只有洪朝遠一人，從洪朝遠出
      來的房間內發現槍彈及毒品，就是本案扣押物。」、「都
      是在洪朝遠出來的房間內床舖上和槍彈、毒品一起扣到。
      」、「（訊以洪朝遠當時有何表示？）他說東西都不是他
      的。」、「己○○稱是她的。」、「（訊以查獲本件扣案
      物的房間是何人使用？）洪朝遠。」、「（訊以有無看到
      被告使用該房間？）沒有，但有發現己○○的證件與皮包
      在該房間。」、「該處並未發現被告的東西，只有己○○
      的皮包和證件放在洪朝遠的房間床上。」等語（見本院94
      年6 月15日審判筆錄），綜上，並無法證明扣案毒品海洛
      因為被告所有，更遑論能以此證明被告有何販賣或意圖販
      賣而持有第一級毒品之犯行，又扣得第1級毒品海洛因16
      包合計淨重13.07 公克（參前揭法務部調查局鑑定通知書
      ），數量不多，且公訴人亦未提出任何證據證明此16包海
      洛因係等量分裝（蓋販毒者一般而言會將欲販賣之海洛因
      等量秤重），而電子秤、分裝袋，其用途不一而足，且遍
      查全案卷證，並無任何被告有營利之意圖、如何販入、計
      劃如何出售毒品牟利之積極證據，自無從以前揭扣得之物
      品即遽指被告有意圖販賣而持有第1 級毒品之犯行。此外
      ，復查無積極證據足以認定被告有公訴人所指此部分犯行
      ，其此部分犯罪自屬不能證明，自應為無罪之諭知。
七、應適用之法律：
    刑事訴訟法第299條第1項前段、第301條第1項，毒品危害防
    制條例第4 條第2項、第19條第1項，刑法第11條、第28條、
    第59條。
本案經檢察官林伯宇到庭執行職務。
中　　華　　民　　國　　94　　年　 　7　　月　　11　　日
                  刑事第二庭審判長法  官  王福康
                                  法  官  徐世禎
                                  法  官  齊  潔
以上正本證明與原本無異。
對於本件判決如有不服，應於收受送達後10日內，向本院提出上
訴書狀，上訴於臺灣高等法院，並按他造當事人之人數附具繕本
。
中　　華　　民　　國　　94　　年　　7 　　月　　11　　日
                                  書記官  潘端典
附錄論罪法條：
毒品危害防制條例第4條第2項：
製造、運輸、販賣第2級毒品者，處無期徒刑或7年以上有期徒刑
，得併科新臺幣7百萬元以下罰金。
